臺灣臺北地方法院刑事判決　　　　　　 96年度交易字第319號
公　訴　人　臺灣臺北地方法院檢察署檢察官
被　　　告　甲○○
選任辯護人　陳志誠律師
　　　　　　陳豪杉律師
　　　　　　郭瓔滿律師
上列被告因過失致死等案件，經檢察官提起公訴（96年度調偵字
第460 號、第461 號），本院判決如下：
    主  文
甲○○服用酒類，不能安全駕駛動力交通工具而駕駛，處有期徒
刑月，如易科罰金，以銀元佰元即新臺幣玖佰元折算壹日，
減為有期徒刑壹月又拾伍日，如易科罰金，以銀元佰元即新臺
幣玖佰元折算壹日；又因過失致人於死，處有期徒刑伍月，如易
科罰金，以銀元佰元即新臺幣玖佰元折算壹日，減為有期徒刑
貳月又拾伍日，如易科罰金，以銀元佰元即新臺幣玖佰元折算
壹日。應執行有期徒刑月，如易科罰金，以銀元佰元即新臺
幣玖佰元折算壹日。緩刑貳年。
    事  實
一、甲○○於民國95年5 月25日晚間8 時許，在臺北市○○區○○路某處飲用酒類，已達不能安全駕駛動力交通工具之程度
    ，仍於翌日即26日凌晨1 時30分許，駕駛車牌號碼7929-DW
    號自用小客車，沿臺北市○○區○○路由南往北方向行駛外
    側第三車道返家。甲○○於同日凌晨1 時45分許，駕車行經
    基隆路、辛亥路交岔路口，其方向號誌甫由綠燈、黃燈轉換
    為紅燈之際，甲○○本應注意減速在停止線前停等紅燈，且
    依當時天候晴、夜間有照明、柏油路面乾燥、無缺陷、無障
    礙物、視距良好、閃光號誌運作正常，並無不能注意之情事
    ，甲○○竟因飲酒駕車而注意能力降低，疏未注意其方向之
    燈光號誌已轉換為紅燈，仍加速通過該交岔路口，適有陳柏
    輝騎乘車牌號碼BEX-659 號重型機車搭載乙○○，沿辛亥路
    由西往東方向直行至基隆路口停等，見其方向之號誌轉換為
    綠燈而起步前行，甲○○汽車之左前車頭撞及陳柏輝機車車
    頭，陳柏輝、乙○○人車分離飛出落地，陳柏輝經送往臺北
    市立萬芳醫院急救，仍於同年月30日凌晨1 時30分許，因頭
    部鈍創造成顱內出血、嚴重腦挫傷併腦死及多重器官衰竭，
    不治死亡（乙○○受傷部分詳後述不另為不受理諭知部分）
    。當時車禍發生後，報案人或勤務中心轉來資料未報明肇事
    人姓名，員警到場處理時，甲○○在場並當場表明自己姓名
    且承認為肇事人，接受偵審；員警即以儀器測試甲○○當時
    之呼氣酒精濃度為每公升0.03毫克，始悉上情。
二、案經被害人陳柏輝之父丙○○訴由臺北市政府警察局大安分
    局移請臺灣臺北地方法院檢察署檢察官偵查起訴。
    理  由
壹、有罪部分
一、證據能力之判斷：被告甲○○及其選任辯護人對於下列各項
    證據之證據能力均無意見，並同意作為證據（見本院卷第35
    頁反面至第36頁反面），本院審酌其作成時之情況，認為並
    無不適當之情事，均得作為證據，合先敘明。
二、認定事實所憑之證據及理由：
  (一)被告於案發前一晚飲用酒類後，於翌日凌晨駕車行經臺北市
    ○○路與基隆路交岔路口，與陳柏輝騎乘機車發生碰撞，致
    陳柏輝飛出落地，送醫急救仍不治死亡之事實，業據被告甲○○於警詢、偵訊及本院坦承不諱（見95年度相字第416 號
    卷第18頁反面至第20頁、95年度偵字第12753 號卷第8 、39
    、47頁、第14215 號卷第13至15頁、本院卷第37頁），並據
    證人乙○○於偵查中具結證述車禍經過綦詳（見95年度相字
    第416 號卷第17至18頁），又有臺北市政府警察局大安分局
    員警製作之道路交通事故現場圖、車損照片4 張、現場照片
    21張、相驗檢察官製作之現場勘驗筆錄1 份（見95年度偵字
    第12753 號卷第25、32至33、95年度相字第416 號卷第22至
    24、47至57頁）；而被害人陳柏輝送醫急救後，因頭部鈍創
    造成顱內出血、嚴重腦挫傷併腦死及多重器官衰竭，於95年
    5 月30日凌晨1 時15分許不治死亡，則有臺北市立萬芳醫院
    乙種診斷證明書、臺灣臺北地方法院檢察署相驗屍體證明書
    及相驗照片19張附卷可憑（見95年度相字第416 號卷第14、
    25、57至66頁），應堪認定。
  (二)關於肇事原因，查臺北市○○路、辛亥路口之號誌，第一時
    相為辛亥路東西向對開綠燈，第二時相為基隆路北向南綠燈
    並開放辛亥路東往西方向紅燈右轉，第三時相為基隆路南往
    北方向綠燈，其中內側第一、二車道為圓形綠燈，外側第三
    、四車道為直行及右轉綠燈，並開放西往東紅燈右轉，各時
    相時段均含黃燈4 秒，全紅清道時間4 秒，此有臺北市車輛
    行車事故鑑定委員會鑑定意見書可參（見95年度偵字第1421
    5 號卷第4 至8 頁）。從而，被告方向應於第三時相綠燈時
    始可駛入路口，而陳柏輝方向應於第一時相綠燈時駛入路口
    。由此推知，本件二車均進入路口發生碰撞，應係於第三時
    相燈號變換為第一時相燈號之際。參諸證人乙○○證稱：「
    我記得當時我們在辛亥路與基隆路交叉口有等紅燈……等了
    約1 、2 分鐘，變綠燈了，我們應該是第一台或第二台出發
    的機車」（見95年度相字第416 號卷第17頁反面），可見陳
    柏輝在辛亥路口停等紅燈，待燈號轉換為綠燈，甫起步之際
    ，遭被告車輛撞及，則被告方向號誌燈號應已由綠燈、黃燈
    轉換為紅燈，被告仍強行進入路口所致。按駕駛人駕駛車輛
    ，應遵守道路交通標誌、標線、號誌之指示、警告、禁制規
    定；汽車行駛至交岔路口，其行進應遵守燈光號誌；蓋車輛
    面對圓形紅燈表示禁止通行，不得超越停止線或進入路口，
    而圓形黃燈用以警告車輛駕駛人及行人，表示紅色燈號即將
    顯示，屆時將失去通行路權，道路交通管理處罰條例第4 條
    第1 項前段、道路交通安全規則第102 條第1 款、第206 條
    第5 項第1 款、第4 項分別定有明文。基此，被告於上開時
    、地駕車見其方向之號誌已由綠燈、黃燈轉為紅燈，本應注
    意減速在停止線前停等，詎被告仍加速進入路口，其闖越紅
    燈之違規行為應堪認定。復查當時天候晴、夜間有照明、柏
    油路面乾燥、無缺陷、無障礙物、視距良好、閃光號誌運作
    正常等情，亦有現場照片4 張可憑（見95年度偵字第12753
    號卷第32至33頁），被告並無不能注意之情事。從而，被告
    行車至該交岔路口時，應注意燈號已由綠燈、黃燈轉為紅燈
    ，客觀上能注意而疏未注意，其有過失甚明。此經臺北市車
    輛行車事故鑑定委員會亦認肇事原因包括被告涉嫌違反號誌
    管制，有該會鑑定意見書可供參酌（見95年度偵字第14215
    號卷第4 至8 頁）。
  (三)員警據報到場處理時，以儀器測得被告呼氣酒精濃度每公升
    0.03毫克，有臺北市政府警察局大安分局道路交通事故當事
    人酒精測定紀錄表、舉發違反道路交通管理事件通知單、汽
    車駕駛人酒後駕車生理協調平衡檢測紀錄卡、刑法第185 條
    之3 案件觀察紀錄表附卷足佐（見95年度偵字第12753 號卷
    第14至16、31頁），且被告駕車發生上開車禍造成陳柏輝死
    亡，顯可認定其飲酒後，客觀上已達不能安全駕駛之程度。
  (四)綜合上述各項證據可知，被告於本院自白犯罪，有相當證據
    足資佐證，堪認與事實相符，可以採信。從而，本件事證明
    確，被告上開犯行，洵堪認定，應予依法論罪科刑。
三、論罪科刑之依據：
  (一)查被告行為後，刑法於94年1 月7 日修正通過，於94年2 月
    2 日公布，於95年7 月1 日施行，其中修正刑法第2 條、第
    33條、第41條、第51條、第62條、第74條等規定。按行為後
    法律有變更者，適用行為時之法律，但行為後之法律有利於
    行為人者，適用最有利於行為人之法律，現行刑法第2 條第
    1 項訂有明文。此條規定乃與刑法第1 條罪刑法定主義契合
    ，而貫徹法律禁止溯及既往原則，係規範行為後法律變更所
    生新舊法律比較適用之準據法，是刑法第2 條本身雖經修正
    ，但刑法第2 條既屬適用法律之準據法，本身尚無比較新舊
    法之問題，應一律適用裁判時之現行刑法第2 條規定以決定
    適用之刑罰法律，先予辨明。又以本次刑法修正之比較新舊
    法，應就罪刑有關之共犯、未遂犯、想像競合犯、牽連犯、
    連續犯、結合犯，以及累犯加重、自首減輕暨其他法定加減
    原因（如身分加減）與加減例等一切情形，綜其全部罪刑之
    結果而為比較，至於緩刑之宣告，則應適用新法第74條之規
    定，最高法院95年5 月23日著有95年度第8 次刑庭會議決議
    可資參照。嗣最高法院於95年11月7 日95年度第21次刑事庭
    會議再著有決議認為，前揭決議係就「刑法94年修正施行後
    之法律比較適用決議」，而刑法第2 條係規範行為後「法律
    變更」所生新舊法比較適用之準據法，故如新舊法處罰之輕
    重相同，即無比較適用之問題，非此條所指之法律有變更，
    應依一般法律適用原則，適用裁判時法，例如：修正後刑法
    第55條就想像競合犯部分增加但書關於科刑之限制，為法理
    之明文化，而修正後刑法第59條則為法院就酌減審認標準見
    解之明文化，均非法律變更，其餘為純文字修正者，更應同
    此。經查：
  (1)刑法第185 條之3 飲酒駕車罪、第276 條第1 項過失致死罪
    ，法定刑分別得處銀元3 萬元以下罰金、銀元2 千元以下罰
    金，據修正後刑法施行法增訂第1 條之1 ：「中華民國94年
    1 月7 日刑法修正施行後，刑法分則編所定罰金之貨幣單位
    為新臺幣。94年1 月7 日刑法修正時，刑法分則編未修正之
    條文定有罰金者，自94年1 月7 日刑法修正施行後，就其所
    定數額提高為30倍。但72年6 月26日至94年1 月7 日新增或
    修正之條文，就其所定數額提高為3 倍」及刑法第33條第5
    款修正為：「主刑之種類如下：五、罰金：新臺幣1 千元以
    上，以百元計算之」等規定，是依修正後之法律，上開二罪
    所得科處之罰金刑最高額維持不變，最低額均提高為新臺幣
    1 千元，是比較修正前、後之刑罰法律，自以被告行為時關
    於科處罰金刑之法律較有利於被告。
  (2)又修正前刑法第62條前段關於自首之規定：「對於未發覺之
    罪自首而受裁判者，減輕其刑」，修正後則為：「對於未發
    覺之罪自首而受裁判者，得減輕其刑」，顯以舊法應減輕其
    刑之規定，較有利於被告。
  (3)又查被告所為二犯罪行為，依修正前刑法第51條第5 款規定
    ：「數罪併罰，分別宣告其罪之刑，依左列各款定其應執行
    者：五、宣告多數有期徒刑者，於各刑中之最長期以上，各
    刑合併之刑期以下，定其刑期。但不得逾20年」，修正後之
    刑法第51條第5 款則修正為：「宣告多數有期徒刑者，於各
    刑中之最長期以上，各刑合併之刑期以下，定其刑期。但不
    得逾30年」，比較結果，修正後刑法並未較有利於被告，是
    依刑法第2 條第1 項前段之規定，仍應依修正前刑法第51條
    第5 款之規定，定其應執行之刑。
  (4)經綜合上述各條文修正前、後之比較，揆諸前揭最高法院決
    議2 則及修正後刑法第2 條第1 項前段、後段規定之「從舊
    、從輕」原則，應適用被告行為時之法律，即修正前刑法之
    相關規定，予以論處。
  (二)核被告所為，係犯刑法第276 條第1 項過失致人於死罪及同
    法第185 條之3 飲酒駕車罪。查車禍發生後，報案人或勤務
    中心轉來資料未報明肇事人姓名，員警到場處理時，被告在
    場並當場表明自己姓名且承認為肇事人，此有道路交通事故
    肇事人自首情形紀錄表可憑（見95年度偵字第12753 號卷第
    30頁），是被告對於未發覺之罪自首，且迄未逃避偵審，應
    依修正前刑法第62條前段規定，減輕其刑。爰審酌被告自知
    飲酒已達注意力降低、不能安全駕駛動力交通工具之程度，
    竟仍駕車上路，且疏未注意交岔路口之燈號變換，釀成本件
    車禍，致年僅25歲之陳柏輝傷重不治死亡，其家屬哀慟逾恆
    ，然被告於本院審理中坦承犯罪，並與被害人陳柏輝之父丙○○達成和解，有和解書1 份在卷可考（見95年度偵字第14
    215 號卷第17頁），丙○○亦當庭表示願意原諒被告，給予
    被告自新機會（見本院卷第33頁反面），是被告犯罪後態度
    良好，已有悔意等一切情狀，爰就飲酒駕車罪、過失致死罪
    分別量處有期徒刑3 月、5 月。再查被告於行為時即94 年2
    月2 日修正公布前刑法第41條第1 項前段規定：「犯最重本
    刑為5 年以下有期徒刑以下之刑之罪，而受6 個月以下有期
    徒刑或拘役之宣告，因身體、教育、職業、家庭之關係或其
    他正當事由，執行顯有困難者，得以1 元以上3 元以下折算
    1 日，易科罰金」，又依95年5 月17日修正前罰金罰鍰提高
    標準條例第2 條規定，就其原定數額提高為100 倍折算1 日
    ，則被告行為時之易科罰金折算標準，應以銀元300 元折算
    1 日，經折算為新臺幣後，應以新臺幣900 元折算為1 日；
    惟94年2 月2 日修正公布之刑法第41條第1 項前段則規定：
    「犯最重本刑為5 年以下有期徒刑以下之刑之罪，而受6 個
    月以下有期徒刑或拘役之宣告者，得以新臺幣1 千元、2 千
    元或3 千元折算1 日，易科罰金」；比較修正前後之易科罰
    金折算標準，以94年2 月2 日修正公布前之刑法規定，較有
    利於被告，則應依刑法第2 條第1 項前段，適用修正前刑法
    第41條第1 項前段及95年5 月17日修正前罰金罰鍰提高標準
    條例第2 條等規定，諭知其易科罰金之折算標準。
  (三)再查中華民國96年罪犯減刑條例於95年7 月4 日公布，於96
    年7 月16日施行。按犯罪在中華民國96年4 月24日以前者，
    除中華民國96年罪犯減刑條例另有規定外，依下列規定減刑
    ：……有期徒刑、拘役或罰金，減其刑期或金額2 分之1 ；
    犯最重本刑為5 年以下有期徒刑之刑之罪，依本條例規定減
    為6 月以下有期徒刑、拘役者，應於減刑裁判時，併諭知易
    科罰金折算之標準；又依本條例應減刑之罪，未經判決確定
    者，於裁判時，減其宣告刑，並應於判決主文同時諭知其宣
    告刑及減得之刑；裁判確定前犯數罪均應減刑而未定執行刑
    者，就各罪依前開規定減刑後，適用刑法第51條定其應執行
    之刑，中華民國96年罪犯減刑條例第2 條第1 項第3 款、第
    9 條、第7 條第1 項、第2 項、第10條第1 項分別定有明文
    。查被告係於95年5 月25日犯本件飲酒駕車及過失致死之犯
    行，迄未判決確定，爰依上開條例規定，就被告本件所犯之
    罪，分別宣告減為有期徒刑1 月又15日、2 月又15日，併依
    修正前刑法第41條第1 項前段規定，諭知易科罰金之折算標
    準，並定其應執行之刑為有期徒刑3 月，再定其易科罰金之
    折算標準。
  (四)末查被告前未曾受有期徒刑以上刑之宣告，亦有上開臺灣高
    等法院被告前案紀錄表在卷足徵，因一時失慮致罹刑典，已
    與丙○○達成和解，信被告經此偵審程序及論罪科刑之教訓
    後，當知所警惕而無再犯之虞，本院認前開宣告之刑，以暫
    不執行為適當，併予宣告緩刑2 年，以啟自新。
貳、不另為不受理諭知部分
一、公訴意旨另以：承上述車禍發生後，乙○○受有左鎖骨開放
    性骨折、右距骨骨折、頭部外傷及右上臂、顏面多處挫擦傷
    等傷害，因認被告另涉刑法第284 條第1 項前段過失傷害罪
    嫌，與前開過失致死犯行為想像競合關係。
二、按告訴乃論之罪，告訴人於第一審辯論終結前得撤回其告訴
    ，又告訴經撤回者，應諭知不受理之判決，刑事訴訟法第23
    8 條第1 項、第303 條第3 款分別定有明文。
三、查本件告訴人乙○○告訴被告過失傷害犯嫌，公訴意旨認係
    觸犯刑法第284 條第1 項過失傷害罪，依同法第287 條前段
    規定，須告訴乃論。茲據告訴代理人王淑明與被告於96年8
    月14日本院準備程序期日達成和解（見本院96年度交附民字
    第201 號卷附和解筆錄），告訴代理人當庭表示撤回告訴（
    見本院卷第23、24頁），而公訴意旨認此過失傷害犯嫌與前
    開有罪之過失致死部分，屬想像競合之裁判上一罪關係，爰
    依前開刑事訴訟法規定，不另為不受理之諭知。
據上論斷，應依刑事訴訟法第284 條之1 、第299 條第1 項前段
，94年2 月2 日修正後刑法第2 條第1 項前段、第74條第1 項第
1 款，刑法第276 條第1 項、第185 條之3 ，94年2 月2 日修正
前刑法第62條、第41條第1 項前段、第51條第5 款，刑法施行法
第1 條之1 ，95年5 月17日修正前罰金罰鍰提高標準條例第2 條
，現行法規所定貨幣單位折算新臺幣條例第2 條，中華民國96年
罪犯減刑條例第2 條第1 項第3 款、第9 條、第7 條第1 項、第
2項 、第10條第1 項，判決如主文。
本案經檢察官蔡宏展到庭執行職務。
中　　華　　民　　國　　96　　年　　8 　　月　　31　　日
                  刑事第六庭  法  官  林晏如
上正本與原本無異。
如不服本判決，應於判決送達後10日內，向本院提出上訴狀。
                              書記官  楊盈茹
中　　華　　民　　國　　96　　年　　9 　　月　　4 　　日
附錄本案論罪科刑法條全文：
中華民國刑法第185條之3
服用毒品、麻醉藥品、酒類或其他相類之物，不能安全駕駛動力
交通工具而駕駛者，處1 年以下有期徒刑、拘役或3 萬元以下罰
金。
中華民國刑法第276條
因過失致人於死者，處 2 年以下有期徒刑、拘役或 2 千元以下
罰金。
從事業務之人，因業務上之過失犯前項之罪者，處 5 年以下有期
徒刑或拘役，得併科3 千元以下罰金。
